【裁判字號】    95,上訴,716
【裁判日期】    950711
【裁判案由】    強盜
【裁判全文】
臺灣高等法院高雄分院刑事判決         95年度上訴字第716號
上  訴  人  臺灣高雄地方法院檢察署檢察官
上  訴  人  丙○○
即  被  告
選任辯護人  溫三郎  律師
被      告  丁○○
指定辯護人  本院公設辯護人  乙○○
上列上訴人因被告等強盜案件，不服臺灣高雄地方法院95年度訴
字第612 號中華民國95年3月31日第一審判決（起訴案號：臺灣
高雄地方法院檢察署95年度偵字第3760號），提起上訴，本院判
決如下：
     主  文
上訴駁回。
    事  實
一、丁○○、丙○○2 人前均為「BAT 超商」（址設高雄市○鎮
    區鎮○路196 號，營利事業名稱為「蝙蝠九九企業社」）之
    店員，丁○○因不滿遭解雇，亟思報復，即邀同知悉該超商
    放置預備現金處所之丙○○，共同基於意圖為自己不法所有
    之犯意聯絡，於民國95年1月23日凌晨3時10分許，由丁○○
    提供其所有客觀上足對人之生命、身體、安全造成威脅之武
    士刀1把（無法證明已開鋒，長度約80公分）及高爾夫球桿1
    支，並騎乘丙○○所有車牌號碼LEM-752號重型機車搭載丙○○至上址，丁○○、丙○○即分別戴上鴨舌帽、口罩及手
    套，並分持武士刀、高爾夫球桿，從左右二方接近在店外看
    電視之店員甲○○，丁○○首先出言「搶劫」，再舉起武士
    刀進逼，丙○○則持高爾夫球桿毆打甲○○之左腰及右手（
    未成傷），以此強暴方式至使甲○○不能抗拒後，丁○○復
    喝令甲○○進店，趴在店內小冰箱旁之地面上，並手持武士
    刀站在甲○○旁監視把風，推由丙○○進入櫃檯，開啟收銀
    機下方之抽屜，取出該超商之預備現金新台幣（下同）2 萬
    6000元，再取走櫃檯上不詳數量之中華電信IC儲值卡（100
    元與200元不等面額）、儲值如意卡（300元）、遠傳電信儲
    值卡（300型）、GASH瑪奇遊戲卡（G150型、G369型）、數
    碼戲胞卡（每張180元）、新幹線遊戲儲值卡（150點）等合
    計約4萬8000餘元之財物，得手後丁○○並要求甲○○進入
    店內之辦公室，2人旋即共乘上開機車逃逸，沿振興路右轉
    凱旋路，至金銀島購物商場之停車場，將作案之武士刀、球
    桿、鴨舌帽、口罩及手套等物取下交由丁○○處理（嗣由丁○○分別於當日凌晨4時許將武士刀、球桿丟入前鎮河內，
    於翌日下午將鴨舌帽、口罩及手套丟至垃圾車，而均已滅失
    ），再同至丁○○在高雄市○鎮區鎮○街106號之住處分配
    贓物。嗣經警循線查獲黃、許2人，並共起獲數碼戲胞卡2張
    、新幹線遊戲儲值卡及中華電信儲值如意卡各3張、GASH瑪
    奇遊戲卡共7張（G150型2張、G369型5張）、遠傳電信儲值
    卡9 張、中華電信IC儲值卡共15張（100元面額7張、200元
    面額8 張）及剩餘贓款共2823元（其餘贓款均花用殆盡），
    始知上情。
二、案經高雄市政府警察局前鎮分局移送臺灣高雄地方法院檢察
    署檢察官偵查起訴。
    理  由
一、上開犯罪事實，業據被告丁○○、上訴人即被告丙○○2人
    於警、偵訊及原審審理時供承不諱，核與證人即「BAT超商
    」店長甲○○於偵審及原審證述相符，並有卷附扣押物品目
    錄表、搜索、扣押筆錄、贓物認領保管單及監視器翻拍照片
    4 張可資佐證；按強盜罪之強暴、脅迫，祇須抑壓被害人之
    抗拒或使被害人身體上、精神上，處於不能抗拒之狀態為已
    足，其暴力縱未與被害人身體接觸，仍不能不謂有強暴、脅
    迫行為，最高法院22年上字第317 號判例著有明文。又強盜
    罪所施用之強暴、脅迫手段，祗須足以壓抑被害人之抗拒，
    使其喪失意思自由為已足，縱令被害人無實際抗拒行為，仍
    於強盜罪之成立，不生影響（最高法院91年度臺上字第7381
    號判決意旨參照）。次按，是否「不能抗拒」，除應考量行
    為人所實施之不法手段是否足以抑制通常人之抗拒，使之喪
    失自由意思外，並應就被害人之年齡、性別、性格、體能及
    當時所處環境等因素，加以客觀之考察，以為判別標準。苟
    行為人所為之強暴、脅迫等不法行為，就當時之具體事實，
    予以客觀之判斷，足使被害人身體上或精神上達於不能或顯
    難抗拒之程度，即已達「不能抗拒」之程度（最高法院88年
    度臺上字第2132號、91年度臺上字第290 號判決意旨參照）
    。本件被告丁○○、丙○○2 人分別持武士刀、高爾夫球桿
    ，喝令被害人甲○○趴在地上，任由被告2 人強取財物之行
    為，雖被害人並無抗拒之行為，被告2 人亦無持上開器具加
    以傷害被害人，然被告丁○○業將所持武士刀自刀鞘取出，
    該武士刀是否經開鋒而具有殺傷力，復非被害人所能立即判
    斷，是客觀上之行為情狀，以手持兇器之被告2 人，相較於
    勢單力孤之被害人1 人，實足以抑制被害人抵抗程度，堪認
    被告2 人所為之強暴、脅迫行為，已達陷於被害人不能抗拒
    之狀態，被告2 人於本院審理時辯稱其行為尚未達被害人不
    能抗拒之程度，殊無足採。再所謂兇器，其種類並無限制，
    凡客觀上足對人之生命、身體、安全構成威脅，具有危險性
    之兇器均屬之（最高法院79年臺上字第5253號判例參照），
    本件被告丁○○所持之武士刀，長約80公分，業據被告2 人
    於警詢中供陳無訛，雖無法證明已經開鋒，然與被告丙○○
    所持之高爾夫球桿皆為金屬製，質地堅硬，依社會一般觀念
    均足以對人之生命、身體安全構成威脅，客觀上顯然具有危
    險性，自屬刑法第321 條第1 項第3 款之兇器，是本件事證
    明確，被告2 人之犯行均堪認定。
二、核被告丁○○、丙○○2 人所為，係犯刑法第330 條第1 項
    之強盜罪而有第321 條第1 項第3 款情形之攜帶兇器加重強
    盜罪。被告2 人就上開犯行，有犯意之聯絡與行為之分擔，
    應論以共同正犯。
三、原審因而適用刑法第28條、第330條第1項之規定，並審酌被
    告2人年輕氣盛、法治觀念淡薄，稍有不順遂，竟以攜帶兇
    器之方式強取他人財物，其惡性本較普通強盜為重，對被害
    人所造成心理上之恐懼，往往難以彌補，惟考量被告2人犯
    後坦承犯行，深知悔悟，態度良好，被告丙○○之家屬復與
    「BAT超商」之負責人達成和解，有和解書1份附卷可稽，被
    害人業已當庭表示願意原諒被告2人等一切情狀，量處被告
    如丁○○有期徒刑7年1月，被告丙○○有期徒刑7年。又以
    被告2人為上開強盜犯行，所用之武士刀、高爾夫球桿，及
    鴨舌帽、口罩、手套等物，雖為被告2人所有，惟既經丟棄
    而未扣案，業據被告2人供陳在卷，爰不另為沒收之宣告理
    由欄併予敘明；其認事用法，均無不合，量刑亦屬適當，被
    告丙○○上訴意旨，以原審量刑過重，公訴人以原審量刑過
    輕提起上訴，一致指摘原判決不當，均無理由，應予駁回。
據上論斷，應依刑事訴訟法第368條，判決如主文。
本案經檢察官沈紹嘉到庭執行職務。
中    華    民    國    95    年  7      月    11    日
                  刑事第七庭    審判長法  官  莊飛宗
                                      法  官  黃三友
                                      法  官  黃憲文
以上正本證明與原本無異。
如不服本判決應於收受本判決後10日內向本院提出上訴書狀，其
未敘述上訴理由者，並得於提起上訴後10日內向本院補提理由書
狀（均須按他造當事人之人數附繕本）「切勿逕送上級法院」。
中    華    民    國    95    年  7      月    11    日
                                      書記官  施耀程
附錄本判決論罪科刑法條：
中華民國刑法第330條：
犯強盜罪而有第321 條第1 項各款情形之一者，處7 年以上有期
徒刑。
前項之未遂犯罰之。


司法院資訊處製作；財團法人民間司法改革基金會備份。
